臺灣高等法院民事裁定
110年度非抗字第67號
再抗告人    王思佳  


代 理 人    黃煒迪律師
上列再抗告人因與相對人臺灣新光商業銀行股份有限公司間聲請
拍賣抵押物事件，對於中華民國110年4月15日臺灣臺北地方法院
110年度抗字第14號所為裁定提起抗告，本院裁定如下： 
    主  文
再抗告駁回。
再抗告費用由再抗告人負擔。
    理  由
一、按非訟事件，除以抗告不合法而遭駁回者外，對於抗告法院
    之裁定再為抗告，僅得以其適用法規顯有錯誤為理由，非訟
    事件法第45條第3項定有明文。而所謂適用法規顯有錯誤，
    係指原法院就其取捨證據確定之事實所適用之法規，顯然不
    合於法律規定，或與大法官會議之解釋違反者而言，不包括
    認定事實錯誤或不當之情形（最高法院108年度台抗字第464
    號裁定意旨參照）。次按抵押權人，於債權已屆清償期，而
    未受清償者，得聲請法院，拍賣抵押物，就其賣得價金而受
    清償。此於最高限額抵押權準用之，民法第873條、第881條
    之17定有明文。另按聲請拍賣抵押物係屬非訟事件，於最高
    限額抵押，法院祇須就抵押權人提出之文件為形式上審查，
    如認其有抵押權登記擔保範圍之債權存在，且債權已屆清償
    期而未受清償，即應為准許拍賣抵押物之裁定，債務人或抵
    押人對抵押債權之存否如有爭執，應另循訴訟途徑以謀解決
    （最高法院94年度台抗字第631號裁定意旨參照）。
二、相對人於原法院以抗告人於民國105年10月18日、105年12月23日先後以其所有如原處分附表所示之不動產（下稱系爭不動產）為相對人設定最高限額各新臺幣（下同）1181萬元、380萬元及600萬元之抵押權（下合稱系爭抵押權），擔保第三人何岳儒向相對人之借款984萬元、16萬元、300萬元及500萬元（下合稱系爭債權），並分別登記在案；惟何岳儒自109年8月19日起即未依約清償，均已喪失期限利益，債務視為全部到期，合計積欠本金1573萬7672元及約定利息暨違約金等情，已提出抵押權設定契約書、抵押權移轉變更契約書、他項權利證明書、借款契約書、系爭不動產登記謄本、催告函、一般保證人通知函、掛號郵件收件回執、貸放主檔資料查詢、動用/繳款記錄查詢等件為證（原法院司拍卷第7-42、44-58頁）。原法院司法事務官就相對人提出之前揭證據文件為形式上審查，並審酌動用/繳款記錄查詢所示繳款交易日有中斷、不連續之狀況，並有「遲延金/違約金」之記載，認系爭抵押權擔保之系爭債權存在，且已屆清償期而未受清償，因而准為拍賣系爭不動產之處分（下稱原處分），於法有據。抗告人不服提起抗告，並謂何岳儒於109年12月30日與相對人達成僅繳息暫不還本之協議，有正常繳付利息云云，及提出授信條件變更約定書3份（約款均同，僅日期不同，下合稱系爭變更約定書）、臺幣轉帳交易明細、匯款申請書等為證（原法院卷第27-28、33-38頁）。原裁定以何岳儒未依系爭變更約定書之約定繳納109年8月19日（原裁定誤載為108年8月19日）至同年12月30日之利息，依系爭變更約定書第2條約定，該約定書關於得暫不還本之約定無效，系爭債權之清償期仍已屆至，因而維持司法事務官之原處分，駁回再抗告人之抗告，適用法規洵無錯誤。
三、再抗告意旨雖以：何岳儒所積欠109年8月19日至同年12月30日之利息乃系爭變更約定書簽訂前之違約狀態，其簽約後已依該約定書之約定自110年1月起按期繳息，此由伊所提臺幣轉帳交易明細、匯款申請書等證據，自形式上審查即可明瞭，並未涉及實體法律關係之爭執，故何岳儒並未喪失期限利益，系爭債權之清償期尚未屆至，自不應為准許拍賣抵押物之裁定。原裁定未察及此，仍認相對人之聲請為合法，而駁回伊之抗告，違反民法第873條、第881條之17規定及最高法院89年度台抗字第212號裁定意旨，適用法規顯有錯誤，爰依法提起再抗告，請求廢棄原裁定等語。惟最高法院89年度台抗字第212號裁定意旨係以「抵押權倘係以不確定事實之發生為債務之清償期者，如債務人或抵押人否認清償期已屆至，而從抵押權人提出之文件為形式上之審查，又不能明瞭清償期已否屆至，法院自無從准許拍賣抵押物」；而依系爭變更約定書第2條約定：「借款人（即相對人）…同意將授信條件自109年8月19日（108年8月21日、109年8月14日）起…㈤⒈…至110年8月19日（110年8月21日、110年8月14日）止為寬限期，期間僅暫繳息不還本金…。⒉自迄息日起至作帳日止，期間逾期違約金及遲延息全數減免。…㈡未依約履行時，此優惠還款條件自始無效，貴行（即相對人）仍得依原貸放條件求償…。」（原法院卷第33-37頁）觀之，相對人係以何岳儒「未依系爭變更約定書及原借款契約書之約定履行繳款義務」，為其「同意於寬限期內僅繳利息，並免除逾期違約金及遲延息」之解除條件，何岳儒於寬限期內，仍應依原借款契約書約定之各期繳款期限，按時清償109年8月19日（108年8月21日、109年8月14日）至110年8月19日（110年8月21日、110年8月14日）期間之利息，並非以不確定事實之發生為債務之清償期，顯與前開判決所揭示之意旨迥異。況自上開約定之形式以觀，相對人僅免除何岳儒於簽訂系爭變更約定書前已發生之逾期違約金及遲延利息，並未免除該段期間本應繳納之約定利息，故自形式觀察，系爭債權確實已因何岳儒未依約繳納109年8月19日至12月30日之利息，而喪失期限利益，原處分准為拍賣系爭不動產，及原裁定駁回再抗告人之抗告，自無違誤。至抗告人抗辯何岳儒未繳納109年12月30日前之利息非屬違約一節，核係對於系爭債權之清償期是否屆至之實體爭執事項，應另提起訴訟以謀解決，不得僅依非訟程序為爭執。再抗告意旨猶執前詞，指摘原裁定違法，求予廢棄，非有理由，應予駁回。
四、據上論結，本件再抗告為無理由，爰裁定如主文。
中　　華　　民　　國　　110 　年　　7 　　月　　30　　日
                  民事第十三庭  
                      審判長法  官  邱景芬
                            法  官  柯雅惠
                            法  官  邱蓮華
正本係照原本作成。
不得抗告。
中　　華　　民　　國　　110 　年　　8 　　月　　2 　　日

　　　　　　　　　　　　　　書記官  蘇意絜